臺灣高等法院刑事判決　　　　　　　　　　　　　　九十三年度上重訴字第一五號
　　上　訴　人　臺灣板橋地方法院檢察署檢察官
　　上　訴　人
　　即　被　告　乙○○
　　　　　　　　　　　　（另案在監執行）
　　選任辯護人　舒建中　律師
右上訴人因毒品危害防制條例案件，不服臺灣板橋地方法院九十二年度重訴字第八號
，中華民國九十二年九月二十九日第一審判決（起訴案號：臺灣板橋地方法院檢察署
九十一年度偵字第二０五０八號），提起上訴，本院判決如左：
    主  文
原判決關於販賣第一級毒品部分撤銷。
乙○○意圖販賣而持有第一級毒品，累犯，處有期徒刑拾貳年。
扣案之第一級毒品海洛因，合計淨重陸佰捌拾玖點捌貳公克沒收銷燬之。包裝重貳拾
捌點捌陸公克、分裝袋壹仟捌佰個、磅秤貳臺均沒收。
其餘上訴駁回。
    事  實
一、乙○○於民國八十二年間因違犯麻醉藥品管理條例，經臺灣板橋地方法院以八十
    三年度訴字第九六號判決，判處偽藥部份有期徒刑五月，麻醉藥品管理條例部份
    有期徒刑四月，應執行有期徒刑七月，緩刑三年確定。又於八十四年間因違反麻
    醉藥品管理條例，經臺灣板橋地方法院以八十五年度訴緝字第二二四號判決，判
    處牙保禁藥部份有期徒刑六月，非法吸用化學合成麻醉藥品部份有期徒刑五月，
    應執行有期徒刑十月確定。於八十四年間因犯竊盜罪，經臺灣板橋地方法院以八
    十四年度易字第六一一五號判決判處有期徒刑四月確定，前開緩刑經檢察官聲請
    而撤銷，上開數罪於八十七年三月二十四日假釋交付保護管束期滿執行完畢。於
    八十八年間違反毒品危害防制條例，經臺灣桃園地方法院以八十八年度桃簡字第
    一○○二號判決判處有期徒刑四月，於九十年十二月十三日執行完畢。乙○○明
    知海洛因經毒品危害防制條例第二條第二項列為第一級毒品，不得運輸、販賣、
    持有、施用，竟基於意圖販賣營利之犯意，於九十一年四、五月間某日，在臺北
    市南港區某地，因真實姓名年籍不詳綽號「二哥」之成年男子欠其賭債一百八十
    萬元，而質押第一級毒品海洛因（合計淨重陸佰捌拾玖點捌貳公克、包裝重貳拾
    捌點捌陸公克）予乙○○，惟綽號「二哥」之成年男子久未取回，乙○○竟意圖
    販賣而持有該第一級毒品，嗣經警方於九十一年十月十七日十八時許，在臺北縣
    板橋市○○路○段十號二十四樓查獲海洛因毛重十七點一公克、嗣後乙○○帶同
    警方人員於同日二十時十分許在臺北縣中和市○○街三十一號三樓之三查獲海洛
    因毛重六百九十三公克（海洛因全部合計淨重陸佰捌拾玖點捌貳公克、包裝重貳
    拾捌點捌陸公克）、及乙○○所有供販賣毒品預備之電子磅秤二台、塑膠分裝袋
    一千八百個。
二、案經臺北縣政府警察局移送臺灣板橋地方法院檢察署檢察官偵查起訴。
    理  由
一、訊據被告乙○○對於前揭事實坦白承認，且有扣案之第一級毒品海洛因、電子磅
    秤二台、塑膠分裝袋一千八百個可證，而扣案之第一級毒品海洛因經法務部調查
    局鑑定結果，確有海洛因之成分（合計淨重六百八十九點八二公克、包裝重二十
    八點八六公克），此有法務部調查局調科壹字第○六○○○六六三五號鑑定通知
    書在卷足憑，而被告於原審即已陳明綽號「二哥」之人欠其一百八十萬元，而一
    次將第一級毒品海洛因寄放（實為質押）在被告處，嗣後找不到綽號「二哥」之
    人等，從被告所述之九十一年四、五月間綽號「二哥」之人寄放，至九十一年十
    月十七日被警查獲止，時間相近約半年，如被告係為販賣而販入該第一級毒品海
    洛因，自不可能放置約近半年之時間未賣，使自身之款項無從週轉之理，是被告
    稱綽號「二哥」之人欠其賭債一百八十萬元，而一次將第一級毒品海洛因質押在
    被告處，嗣後找不到綽號「二哥」之人，其始意圖販賣而持有，以資變現，尚符
    常情，再本件有扣案之一千八百個分裝袋、磅秤二個，足見被告所述其係意圖販
    賣而持有該第一級毒品為可信，尚無積極之事證足資證明綽號「二哥」之人質押
    於被告時，被告係為販賣而販入，又綽號「二哥」之人質押該第一級毒品，約近
    半年未來取回，被告為求變現而意圖販賣，即有賣出營利之意圖，本件事證明確
    ，被告之犯行堪以認定。
二、按販賣毒品罪，係行為人明知其為毒品，意圖營利，而將毒品購入或賣出，有一
    於此，其犯罪即屬完成，不必二者兼備；此與意圖販賣而持有毒品罪，係指行為
    人以意圖販賣營利以外之原因而持有毒品，其後始起意營利販賣者（例如因為他
    人之贈與或寄藏而持有，嗣後始起意為販賣者而言），並不相同，最高法院九十
    二年度台上字六七號判決著有明文，由此可知，持有大量第一級毒品海洛因之原
    因諸多，或基於大量採購比較便宜，或係分批購買累積而成，或係受託保管而持
    有之，是以持有大量第一級毒品，如無積極證據足以證明係意圖營利而向他人販
    入，依證據裁判原則，自難論以販入第一級毒品罪。查本件係綽號「二哥」之成
    年男子欠被告賭債一百八十萬元，而質押第一級毒品海洛因予乙○○，而綽號「
    二哥」之成年男子久未取回，乙○○始意圖販賣而持有該第一級毒品，而海洛因
    為毒品危害防制條例第二條第二項第一款所稱之第一級毒品，核被告之所為，係
    犯毒品危害防制條例第五條第一項之意圖販賣而持有第一級毒品罪，按被告行為
    後，毒品危害防制條例業經修正，並經總統於九十二年七月九日公布，定於公布
    後六個月即九十三年一月九日施行，關於意圖販賣而持有第一級毒品部分，其罪
    刑雖未經修正，但依刑法第二條第一項之規定，仍應適用裁判時之法律即修正後
    之毒品危害防制條例處斷。檢察官認被告係犯同條例第四條第一項之販賣第一級
    毒品罪，起訴法條尚有未洽，法院得於事實同一之範圍內，變更檢察官所引應適
    用之法條。被告因綽號「二哥」之人質押該第一級毒品而非法持有第一級毒品之
    低度行為，與嗣後之意圖販賣而持有第一級毒品海洛因之犯行，其持有為繼續犯
    實質上一罪之關係，不另論罪。被告於八十八年間違反毒品危害防制條例，經臺
    灣桃園地方法院以八十八年度桃簡字第一○○二號判決判處有期徒刑四月，於九
    十年十二月十三日執行完畢，五年內再犯本件有期徒刑以上之罪，為累犯，除法
    定無期徒刑部分依法不得加重外，餘應依刑法第四十七條規定加重其刑。公訴意
    旨另略以被告乙○○分別於不詳時間以及九十一年九月中某日，在不詳地點及台
    北縣新莊市○○街六十六號地下一樓小林撞球場內，以一、二十萬元不等之價格
    ，連續販賣海洛因予綽號「以豐」之年籍不詳之男子、秘密證人甲１（詳如真實
    姓名對照表）及不特定人等，因認被告乙○○違反毒品危害防制條例第四條第一
    項販賣第一級毒品罪嫌云云，查秘密證人甲１於警詢中陳稱伊曾於九十一年九月
    中旬帶朋友綽號「以豐」年籍不詳之男子向被告購買二十萬元之海洛因，伊亦曾
    在臺北縣新莊市○○街思賢國小地下室「小林撞球場」向被告購買海洛因、安非
    他命等語。惟按犯施用毒品之罪，供出毒品來源，因而破獲者，得減輕其刑。毒
    品危害防制條例第十七條定有明文。施用毒品者之該項供述，固非絕無證據能力
    ，但為防範其作利己損人之不實供述，自須擔保該項供述之真實性，始得作為判
    斷之依據。故法院必須調查其他證據，以資審認，必至因其他證據之證明力已可
    確信該項供述為真實而無合理之懷疑時，始得據為對他人不利之認定。本件訊據
    被告否認有此部分之犯行，而本件所謂之秘密證人甲１經法院傳訊未到，並經拘
    提未獲，而通知承辦警員彭家富聯繫該秘密證人甲１到庭作證，丙○○○○亦證
    述該秘密證人甲１因涉及毒品案件遭通緝，杳無蹤跡，嗣於本院稱該秘密證人甲
    １於緝獲具保後不知去向，且沒有查出綽號「以豐」之人，而秘密證人甲１於警
    詢中之證述未經具結，復未經被告、辯護人之詰問，且其就被告販賣第一級毒品
    海洛因之時間、次數、數量、價金等交代不詳，其證詞顯有瑕疵，又無法證明與
    事實相符，其所述已不足採信，證人即警員彭家富雖稱我們查獲秘密證人甲１吸
    毒，他供稱是向被告買毒品，惟其無法證明與事實相符，尚難為被告不利之認定
    ，此外，復無其他積極證據足以證明被告有公訴人所指之此部分犯行，是無證據
    證明被告販賣第一級毒品予秘密證人甲１及綽號「以豐」之男子及不特定人，惟
    此部分檢察官認與起訴論罪科刑之前揭部分有連續犯之裁判上一罪之關係，故此
    部分不另為無罪之諭知。
三、公訴意旨另略以被告乙○○於不詳之時地，意圖販賣而向姓名年籍不詳之人，以
    不詳價格販入第二級毒品安非他命，嗣分別於不詳時間以及九十一年九月中某日
    ，在不詳地點及台北縣新莊市○○街六十六號地下一樓小林撞球場內，以一、二
    十萬元不等之價格，連續販賣安非他命予以豐（姓名年籍不詳）、秘密證人甲１
    （詳如真實姓名對照表）及不特定人等，因認被告涉有違反毒品危害防制條例第
    四條第二項之販賣第二級毒品安非他命之罪等，公訴人認為被告涉有前揭犯行，
    係以本案扣有數量龐大之第二級毒品安非他命一百零一公克、分裝袋一千八百個
    以及電子磅秤二台等物，並有秘密證人甲１之證詞為憑。
四、按被告未經審判證明有罪確定前，推定其為無罪。犯罪事實應依證據認定之，無
    證據不得認定犯罪事實。不能證明被告犯罪或其行為不罰者應諭知無罪之判決。
    刑事訴訟法第一百五十四條、第三百零一條分別定有明文。次按認定犯罪事實，
    須依證據，而所謂證據，係指合法之積極證據就犯罪事實能為具體之證明者而言
    ；又認定不利於被告之事實，須依積極證據，苟積極證據不足為不利於被告事實
    之認定時，即應為有利於被告之認定，更不必有何有利之證據，最高法院三十年
    上字第八一六號著有判例。再所謂「積極證據足以為不利被告事實之認定」，係
    指據為訴訟上證明之全盤證據資料，在客觀上已達於通常一般之人均不致於有所
    懷疑，而得確信被告確曾犯罪之程度，若未達到此一程度，而有合理懷疑之存在
    時，即無從為有罪之確信，此觀同院七十六年度台上字第四八九六號判例意旨自
    明。訊據被告則堅詞否認有涉有此部分之犯行，辯稱查扣之安非他命係綽號「二
    哥」之成年男子以第一級毒品海洛因欠債質押之後附帶贈送安非他命，並未販賣
    安非他命與他人，該安非他命係供自己施用等語。查被告於警詢、偵查、原審及
    本院中已陳明安非他命是供自己施用等語，且被告曾因施用第二級毒品安非他命
    案件，經原審裁定送勒戒處所觀察、勒戒後，認無繼續施用毒品傾向，經臺灣板
    橋地方法院檢察署檢察官於八十八年五月二十日以八十八年度偵緝字第三四四號
    不起訴處分確定。又因施用第二級毒品安非他命案件，再經臺灣桃園地方法院於
    八十八年八月一日以八十八年度毒聲字第四三七六號裁定送觀察勒戒後，認有繼
    續施用毒品之傾向，經臺灣桃園地方法院以八十八年度毒聲字第四七一八號裁定
    令入戒治處所施以強制戒治，並於八十九年一月四日以八十八年度桃簡字第一０
    ０二號，判處有期徒刑四月確定。嗣被告經戒治所評定合格，認無繼續戒治之必
    要，而經臺灣桃園地方法院以八十九年度毒聲字第二八號裁定停止戒治，所餘戒
    治期間，付保護管束，並於八十九年一月二十四日停止處分執行交付保護管束在
    案，此有臺灣板橋地方法院檢察署刑案資料查註紀錄表、被告全國前案紀錄表、
    臺灣桃園地方法院桃園簡易庭刑事簡易判決一份附卷可稽，復因連續施用第二級
    毒品安非他命經臺灣新竹地方法院以九十年度易字第三九一號判決判處有期徒刑
    八月，有上開判決附卷為憑。被告又基於施用第二級毒品安非他命犯意，於九十
    一年二月一日夜間十一時二十分許採尿前九十六小時內之某時起至九十一年三月
    二日十九時三十分止，連續施用第二級毒品安非他命多次，此有原審九十一年度
    毒聲字第一七四一號裁定足以佐證。又被告於九十一年十月十七日夜間二十三時
    經警採尿送驗結果，呈安非他命陽性反應，有臺灣檢驗科技股份有限公司九十一
    年十月三十一日之濫用藥物尿液檢驗報告附卷足憑。基上足證被告確實有施用第
    二級毒品安非他命之惡習，而查扣之安非他命雖多達一百零一公克，然被告染有
    施用第二級毒品安非他命惡習多年，其毒癮不低，以被告供稱每日吸食一至二公
    克而言，該扣案之安非他命一百零一公克至多可施用約一百日到五十日，被告持
    有上開安非他命是供自己施用之言，亦非全然無據，而扣案之磅秤二個及分裝袋
    一千八百個係被告意圖販賣第一級毒品海洛因所預備之物，未能僅憑上開證物推
    認被告亦有販賣第二級毒品之犯行。本件秘密證人甲１於警詢中證稱被告於臺北
    縣新莊市○○街思賢國小旁「小林撞球場」販賣第二級毒品安非他命與伊等語，
    惟該秘密證人甲１所述之販賣第二級毒品之時間、次數、數量、價金等交代不詳
    ，其證詞顯有瑕疵，而該秘密證人甲１經法院傳、拘未到，復未經被告及辯護人
    詰問，且無何積極之事證足資證明其所述與事實相符，已不能為被告不利之認定
    ，此外，復無其他積極證據足以證明被告有公訴人所指之此部分犯行，自屬不能
    證明被告此部分犯行，揆諸前判例之要旨，依法應為被告無罪之諭知。
五、原審審理結果認被告就販賣第一級毒品部分罪證明確予以論罪科刑固非無見，惟
    查就此部分被告如係為販賣而販入該第一級毒品海洛因，自不可能放置約近半年
    之時間未賣，使自身之款項無從週轉之理，是被告稱綽號「二哥」之人欠其賭債
    一百八十萬元，而一次將第一級毒品海洛因質押在被告處，嗣後找不到綽號「二
    哥」之人，其始意圖販賣而持有，以資變現，尚符常情，原判決認被告係意圖販
    賣而販入，尚有未洽，又被告行為後，毒品危害防制條例業經修正施行，原判決
    不及適用說明，亦有未合，再原判決於理由欄壹之一之（二）之末，以分裝袋係
    預備供裝放第一級毒品海洛因之用（第七頁），而於理由欄壹之二內又稱其係供
    販賣第一級毒品所用之物，兩者前後不一，又分裝袋於尚未分裝毒品賣出之前，
    只係供販賣毒品預備之物而已，僅得依刑法第三十八條第一項第二款宣告沒收，
    最高法院八十八年度台上字第一三○七號判決要旨著有明文，原判決依毒品危害
    防制條例第十九條第一項之規定沒收，亦有未洽，另按毒品危害防制條例第十八
    條第一項規定，得諭知沒收並銷燬之者，以查獲之毒品及專供製造或施用毒品之
    器具為限，並不及於毒品之外包裝。而毒品外包裝既係用於包裹毒品，防其裸露
    、潮濕，便於攜帶運輸之用，最高法院九十一年度台上字第二○六二號判決要旨
    亦著有明文，原判決就本件之包裝重貳拾捌點捌陸公克，亦依毒品危害防制條例
    第十八條第一項規定宣告沒收銷燬之，亦有未當，被告就販賣第一級毒品部分，
    提起上訴否認該部分之犯行，尚非無理由，且原判決有前揭之未洽，應由本院將
    原判決該部分撤銷改判，爰審酌被告意圖販賣而持有第一級毒品之犯罪動機、目
    的、手段、尚未賣出，及坦白承認犯行，尚有悔意之犯後態度等一切情狀，量處
    如主文所示之刑，扣案之第一級毒品海洛因，合計淨重陸佰捌拾玖點捌貳公克為
    查獲之毒品，應依毒品危害防制條例第十八條第一項前段規定，宣告沒收銷燬之
    ，包裝重貳拾捌點捌陸公克，為被告所有，供包裝第一級毒品所用，依毒品危害
    防制條例第十九條第一項規定宣告沒收，分裝袋壹仟捌佰個、磅秤貳臺係被告所
    有，供其意圖販賣第一級毒品而持有海洛因預備之物，應依刑法第三十八條第一
    項第二款之規定沒收。至於扣案之行動電話二支並無證據證明與本件之前揭犯行
    有關，不予宣告沒收。又公訴人就起訴被告販賣第二級毒品安非他命部分以秘密
    證人甲１指證明確及被告遭查獲大量之安非他命，認被告有此部分之犯行，原審
    以秘密證人無法傳訊即認被告無罪，其認定容或過速等提起上訴，惟查該秘密證
    人甲１所述之販賣第二級毒品之時間、次數、數量、價金等不具體，其證詞顯有
    瑕疵，而該秘密證人甲１經法院傳、拘未到，復未經被告及辯護人詰問，且無何
    積極之事證足資證明其所述與事實相符，已不能為被告不利之認定，此外，復無
    其他積極證據足以證明被告有公訴人所指之此部分犯行，自屬不能證明被告此部
    分之犯行，原審因而依法為被告無罪之諭知，尚無不合，是公訴人之上訴為無理
    由，應予駁回。
六、臺灣板橋地方法院檢察署九十二年度偵字第一九一七二號案件移送併辦之意旨略
    以被告於八十九年十一月三十日前，意圖販賣牟利而持有海洛因磚一塊、海洛因
    十包、安非他命七包等，因認被告此部分分別與經起訴販賣第一級、第二級之毒
    品部分有連續犯之一罪之關係而移送併辦等，惟查移送併辦之被告行為時間為八
    十九年十一月三十日前，與起訴之被告行為時間之九十一年四、五月及九十一年
    九月中某日相距約一年半之久，時間並不緊接，已難認係基於摡括之犯意為之，
    尚難認為係連續犯之裁判上一罪之關係，又被告經起訴販賣第二級毒品安非他命
    部分，經法院為無罪之諭知，則併案之有關安非他命部分，更無連續犯之裁判上
    一罪之關係，法院不得併為審理，應由檢察官另行處理。
據上論斷，應依刑事訴訟法第三百六十八條、第三百六十九條第一項前段、第三百六
十四條、第二百九十九條第一項前段、第三百條，毒品危害防制條例第五條第一項、
第十八條第一項前段、第十九條第一項前段，刑法第十一條前段、第二條第一項前段
、第四十七條、第三十八條第一項第二款判決如主文。
本案經檢察官陳文禮到庭執行職務。
中　　　華　　　民　　　國　　　九十三　　　年　 十一   月    二十三　　日
                                   臺灣高等法院刑事第十七庭
                                       審判長法  官  陳 正 雄
                                             法  官  杜 惠 錦
                                             法  官  許 宗 和
右正本證明與原本無異。
被告被起訴販賣第二級毒品部分不得上訴。
其餘部分如不服本判決，應於收受送達後十日內向本院提出上訴書狀，其未敘述上訴
之理由者並得於提起上訴後十日內向本院補提理由書（均須按他造當事人之人數附繕
本）。
                                             書記官  沈 秀 容
中　　　華　　　民　　　國　　　九十三　　　年　十一月         二十九　 日
附錄：本案論罪科刑法條全文
毒品危害防制條例第五條第一項
意圖販賣而持有第一級毒品者，處無期徒刑或十年以上有期徒刑，得併科新臺幣七百
萬元以下罰金。
